【裁判字號】    92,台上,2469
【裁判日期】    920508
【裁判案由】    違反麻醉藥品管理條例
【裁判全文】
最高法院刑事判決                              九十二年度台上字第二四六九號
    上  訴  人  甲○○
右上訴人因違反麻醉藥品管理條例案件，不服台灣高等法院高雄分院中華民國九十二
年一月三十日第二審判決（九十一年度上訴字第一一一七號，起訴案號：台灣屏東地
方法院檢察署九十年度偵字第一七五九號），提起上訴，本院判決如左：
    主  文
上訴駁回。
    理  由
按刑事訴訟法第三百七十七條規定，上訴於第三審法院，非以判決違背法令為理由，
不得為之。是提起第三審上訴，應以原判決違背法令為理由，係屬法定要件。如果上
訴理由狀並未依據卷內訴訟資料，具體指摘原判決不適用何種法則或如何適用不當，
或所指摘原判決違法情事，顯與法律規定得為第三審上訴理由之違法情形，不相適合
時，均應認其上訴為違背法律上之程式，予以駁回。本件上訴人甲○○上訴意旨略稱
：(一)、原判決採憑上訴人之警訊筆錄為認定上訴人有販賣第二級毒品安非他命之犯行
，然上訴人在警局之訊問筆錄係於民國八十六年六月二十三日凌晨所製作，斯時上訴
人正毒癮發作，意識不清，且亦未經上訴人明示同意，已違反刑事訴訟法第一百條之
三第一項第一款之規定，原判決卻仍採之為證，顯屬違背法令。(二)、本件查獲時，並
未查得分裝袋、磅秤、帳冊等販賣毒品之工具，亦未發現上訴人之交易對象，顯見上
訴人無販賣安非他命之意圖，原判決對此等有利於上訴人之證據不予採納，復未說明
其理由，自有判決理由不備之違法。(三)、原判決僅憑上訴人於警訊時之自白資為認定
其犯罪之唯一依據，亦屬違法云云。
惟查：(一)、原判決撤銷第一審諭知上訴人無罪之判決，改判論處上訴人以非法販賣化
學合成麻醉藥品（累犯）罪刑，已依卷證資料敘明其所憑之證據及認定之理由。而以
上訴人否認犯罪，辯稱：伊為警查扣之安非他命係供己吸用云云，乃卸責之詞，不足
採信，於理由詳加說明及指駁。經核所為論敘，均與卷內證據資料相符，從形式上觀
察，並無違背經驗法則、論理法則等違法情形存在。(二)、刑事訴訟法第一百條之三第
一項第一款固規定，司法警察官或司法警察詢問犯罪嫌疑人，除經受詢問人明示同意
者外，不得於夜間行之。而本件上訴人之警局偵訊筆錄雖係於八十六年六月二十三日
凌晨六時許所製作，有該偵訊筆錄在卷可證（見警卷影本第五頁），惟刑事訴訟法第
一百條之三條文係於八十七年一月二十一日始經總統明令增訂公布施行，是警方於該
條文修正前訊問上訴人時，自尚不受該條文規定之限制，故警方於八十六年六月二十
三日凌晨六時許對上訴人製作筆錄，固未徵得上訴人明示之同意，亦難認有何得資為
提起第三審上訴理由之違背法令。(三)、上訴人於應警局訊問時，亦否認有販賣安非他
命之犯行（見警卷影本第七頁），已知為自己之利益提出答辯，難認上訴人於斯時有
意識不清之情形；又原判決事實欄係認定：上訴人意圖販毒營利，於八十六年六月二
十二日下午至高雄市某處向不詳姓名之毒販販入安非他命二大包，旋於當日二十二時
許，在屏東縣屏東市○○○路十八號黃金海岸保齡球館經警查獲等情，並未認上訴人
已開始販賣安非他命予特定之人，而其理由欄亦謂：上訴人意圖營利而販入安非他命
，販賣行為已既遂等語（見原判決第五頁第十行），是上訴人為警查獲時，縱未同時
查得分裝袋、磅秤、帳冊等販賣毒品之工具及上訴人之交易對象，亦難資為有利於上
訴人之證據。是原判決對此等情況，不予採為有利於上訴人之證據，復未說明其理由
，其敘理固稍欠周延，但於原判決之結果顯然無影響，依刑事訴訟法第三百八十條規
定，亦不得資為提起第三審上訴之理由。(四)、原判決認定上訴人有販賣安非他命之犯
行，除採其於警訊及原審之供述為證外，並援引附卷之搜索報告書、行政院衛生署藥
物食品檢驗局之檢驗成績書及扣案之安非他命二大包，資為證據（見原判決第二頁最
後一行以下、第三頁第四行、第六行、第九行、第十四行、第十五行、第四頁第三行
）。故上訴意旨謂：原判決僅憑上訴人之警訊自白資為認定其犯罪之唯一依據，應屬
違法云云，顯非依據卷內資料執為指摘，自非適法之第三審上訴理由。其上訴違背法
律上之程式，應予駁回。
據上論結，應依刑事訴訟法第三百九十五條前段，判決如主文。
中      華      民      國    九十二    年      五      月      八      日
                              最高法院刑事第九庭
                                  審判長法官  陳  炳  煌
                                        法官  陳  正  庸
                                        法官  韓  金  秀
                                        法官  吳  信  銘
                                        法官  蕭  仰  歸
      右正本證明與原本無異
                                              書  記  官
中      華      民      國    九十二    年      五      月     十四     日


司法院資訊處製作；財團法人民間司法改革基金會備份。
